臺灣新竹地方法院刑事判決
公　訴　人　臺灣新竹地方法院檢察署檢察官
被　　　告　甲○○
指定辯護人　本院公設辯護人　乙○○
上列被告因傷害致死案件，經檢察官提起公訴（92年度偵字第
2537號），本院判決如下：
    主  文
甲○○傷害人之身體，因而致人於死，處有期徒刑柒年拾月。
    事  實
一、甲○○與劉同正均為新竹市○○路401號福林大廈之社區住
    戶，甲○○於民國91年12月7日晚上8時40分許，在福林大廈
    1 樓警衛值班臺前，因不滿劉同正稱其為外勞表示要叫警察
    將其帶走而發生爭吵，甲○○主觀上雖無致劉同正於死之故
    意，然其為思慮成熟之成年人，客觀上能預見若徒手毆打人
    之頭部，將可能造成傷害並導致死亡之結果，竟仍基於傷害
    之犯意，於同日晚上8時42分10秒至28秒間以右拳徒手毆打
    劉同正頭部左側、右手臂內側等處共8次，劉同正因此倒地
    ，劉同正掙扎站立後，甲○○接續於同日晚上8時45分10秒
    以右拳毆打劉同正頭部左側1拳，造成劉同正之頭部前額、
    左眼外側、左部及左耳數處瘀傷，致頭皮軟組織出血、大腦
    左頂顳葉處之硬腦膜下腔及蜘蛛膜下腔出血之傷害。劉同正
    遭毆打後自行返回該社區401號3樓之2住處，房間睡覺，因
    該傷勢致中樞神經休克死亡，於91年12月8日下午3時10分許
    經劉同正之子劉怡聖發現已無生命跡象，報警而查知上情。
二、案經劉同正之女丙○○訴由新竹市警察局第一分局報請臺灣
    新竹地方法院檢察署檢察官偵查起訴。
    理  由
一、認定犯罪事實所憑之證據及其認定之理由：
  (一)被告甲○○固坦承有以拳頭毆打被害人劉同正，惟矢口否認
    有傷害致死之犯行，並辯稱：當時是寒流，有可能是因為太
    冷了，被害人有可能也會死亡；我的拳頭打人不會死，尤其
    被害人個頭大，我的身材小小的；我常常被人家用酒瓶打頭
    部，我也沒有怎麼樣云云。經查：
  (1)被告以拳頭毆打被害人頭部之事實，業經目擊證人陳瑞江即
    當時在警衛臺之社區住戶、證人馮松即當時在警衛臺之社區
    警衛證述在卷，且有事發當時在警衛臺之監視錄影帶1卷清
    楚紀錄事發經過，並經臺灣新竹地方法院檢察署檢察官於91
    年12月9日會同承辦警員、被告甲○○及證人馮松勘驗該錄
    影帶無訛，此有臺灣新竹地方法院檢察署勘驗筆錄1份及該
    錄影帶在卷可按。而被害人於遭被告毆打後，於次日即同年
    月8日下午3時10分許經劉同正之子劉怡聖發現已無生命跡象
    ，有被害人之子女丙○○、劉怡聖之證述，臺灣新竹地方法
    院檢察署勘驗筆錄、驗斷書、相驗屍體證明書各1份在卷可
    稽。
  (2)被害人劉同正之死亡原因，經法務部法醫研究所法醫解剖鑑
    定：「三、損傷證據：(一)頭部前額，左眼外側，左顳部及左
    耳有數處界線模糊不清，微平行之瘀傷，內部檢查此些瘀傷
    下之頭皮軟組織出血，大腦左頂顳葉處之硬腦膜下及蜘蛛膜
    下腔出血，積血約50毫升。(二)死者右手背有3處小擦傷，其
    中最大者為1.2乘1公分，右前臂內側有2處瘀傷，左手腕橈
    骨側有1處橫向2.8公分之線形表淺切割傷，左手腕外側有1
    處0.5公分之小擦傷。七、解剖摘要及死因之綜合研判：(一)
    死者頭部前額，左眼外側，左顳部及左耳有數處界線模糊
    不清，部分呈模糊平行之瘀傷，此些瘀傷屬鈍器傷（符合遭
    拳頭毆打所造成之型態），內部檢查此些瘀傷下之頭皮軟組
    織出血，大腦左頂顳葉處之硬腦膜下及蜘蛛膜下腔出血，積
    血約50毫升。此頭部鈍器傷可以導致中樞神經休克而死亡。
    (二)死者右手背有3處小擦傷，其中最大者為1.2乘1公分，右
    前臂內側有2處瘀傷，左手腕橈骨側有1處橫向2.8公分之線
    形表淺切割傷，左手腕外側有1處0.5公分之小擦傷。以上之
    小瘀傷及表淺切割傷皆不足以致命。(三)死者主動脈呈粥狀硬
    化。(四)毒物化學檢驗顯示血液、尿液、膽汁、及胃內容物皆
    含乙醇（各為144.3ml/dl、242.2ml/dl、1502ml/dl、199.5
    ml/d l），血液之乙醇濃度應不足以致死。(五)毒物化學檢驗
    顯示血液、尿液、膽汁及胃內容物皆含flurazepam及phenob
    arbita l，二者皆屬安眠劑及解憂慮劑，而hydroxyethylfl
    urazepa m及desalkyflurazepam為flurazepam之代謝產物。
    flurazep am及phenobarbital之血中濃度皆未達平均致死濃
    度，不足以致死。尿液、膽汁及胃內容物皆含zolpidem，此
    藥亦屬安眠劑。(六)死者無其他足以致死之嚴重損傷及疾病。
    鑑定結果：死者即被害人劉同正死於頭部遭拳頭毆打之鈍器
    傷，致頭部左側硬腦膜下腔及蜘蛛膜下腔出血，終因中樞神
    經休克而死亡。」，此有法務部法醫研究所92年1月28日法
    醫理字第0910004472號函檢送之法務部法醫研究所（91）法
    醫所醫鑑字第1751號鑑定書、解剖複驗照片28幀附卷為憑（
    見臺灣新竹地方法院檢察署91年度相字第644號相驗卷宗第
    58 至68頁92年度偵字第2537號偵查卷宗第22至36頁）。
  (3)至辯護意旨以：被害人劉同正於被毆打後的隔日才發生死亡
    之結果，且被害人當時有大量飲酒，在此情形下亦有發生中
    樞神經休克的可能性，是以不能直接認定被告毆打行為與死
    者死亡結果間有無因果關係等語。按所謂相當因果關係，係
    指依經驗法則，綜合行為當時所存在之一切事實，為客觀之
    事後審查，認為在一般情形下，有此環境、有此行為之同一
    條件，均可發生同一之結果者，則該條件即為發生結果之相
    當條件，行為與結果即有相當之因果關係。反之若在一般情
    形下，有此同一條件存在，而依客觀之審查，認為不必皆發
    生此結果者，則該條件與結果並不相當，不過為偶然之事實
    而已，其行為與結果間即無相當因果關係可言。（最高法院
    76度年臺上字第192號判例參照）經查，被害人劉同正係因
    頭部遭被告以拳頭毆打之鈍器傷，致頭部左側硬腦膜下腔及
    蜘蛛膜下腔出血，終因中樞神經休克而死亡，業如前述，且
    依上揭法務部法醫研究所之鑑定書內容已清楚表示：「被害
    人血液之乙醇濃度應不足以致死。」，業已排除被害人因飲
    酒至中樞神經休克之可能，堪認被告甲○○基於普通傷害之
    犯意，徒手毆打劉同正之頭部等處之行為與劉同正死亡有因
    果關係，則被告辯護人辯稱：本件被告之傷害行為與被害人
    之死亡結果間，並無因果關係云云，委非足取。
  (二)綜上所述，被告及辯護人前開所辯，均不足採，本件事證已
    臻明確，被告傷害致死之犯行洵堪認定。
二、論罪、科刑與適用之法律：
  (一)核被告甲○○基於傷害之犯意，而傷害人之身體，因而致人
    於死，所為係犯刑法第277條第2項前段之傷害致死罪。被告
    共9次出手傷害被害人之犯行，係時間密接下所為之行為，
    各行為之獨立性極為薄弱，所侵害為同一法益，依一般社會
    健全觀念，在時間差距上，難以強行分開，在刑法評價上，
    以視為數個舉動之接續施行，合為包括之一行為予以評價，
    係屬接續犯，而為包括之一罪，應逕依傷害行為發生被害人
    死亡之加重結果論處。
  (二)爰審酌被告之素行、智識程度、生活狀況，與被害人劉同正
    因細故發生爭執，萌生傷害他人身體之犯意，徒手毆打被害
    人之頭部等處，致生被害人死亡之結果、所生危害非輕，及
    尚未與被害人家屬達成民事和解等一切情狀，量處如主文所
    示之刑。
據上論斷，應依刑事訴訟法第299條第1項前段，刑法第277條第
2項前段，判決如主文。
中　　華　　民　　國　　94　　年　　4 　　月　　26　　日
                    刑事第二庭  審判長法  官  王銘勇
                                      法  官  鄭子俊
                                      法  官  林秋宜
以上正本證明與原本無異。
如不服本判決，應於判決送達後10日內向本院提出上訴狀（應附
繕本），上訴於臺灣高等法院。
告訴人或被害人如對於本判決不服者，應具備理由請求檢察官上
訴，其上訴期間之計算係以檢察官收受判決正本之日期以上正本
證明與原本無異。
中　　華　　民　　國　　94　　年　　4 　　月　　26　　日
                                      書記官  吳美雲
附錄本案論罪科刑法條全文：
刑法第277條
傷害人之身體或健康者，處三年以下有期徒刑、拘役或一千元以
下罰金。
犯前項之罪因而致人於死者，處無期徒刑或七年以上有期徒刑；
致重傷者，處三年以上十年以下有期徒刑。
